【裁判字號】    97,訴,2629
【裁判日期】    971002
【裁判案由】    強盜等
【裁判全文】
臺灣板橋地方法院刑事判決              97年度訴字第2629號
公  訴  人  臺灣板橋地方法院檢察署檢察官
被      告  丙○○
                    （
指定辯護人  本院公設辯護人乙○○
上列被告因強盜等案件，經檢察官提起公訴（97年度偵字第1510
6 號），本院判決如下：
    主  文
丙○○意圖為自己不法之所有，攜帶兇器，以強暴至使不能抗拒
，而取他人之物，處有期徒刑柒年貳月。又行使偽造私文書，足
以生損害於公眾及他人，處有期徒刑肆月；如附表所示偽造之「
甲○○」署押參枚均沒收。應執行有期徒刑柒年肆月；如附表所
示偽造之「甲○○」署押參枚均沒收。
被訴傷害部分公訴不受理。
    事  實
一、丙○○因缺錢花用，竟意圖為自己不法之所有，攜帶其前在
    臺北縣板橋市之「南雅夜市」所購得之塑膠玩具手槍1 枝及
    長約15至20公分、質地堅硬可供兇器使用之木棒1 枝（均未
    扣案），且將其所使用之車號567-BHB 號重型機車車牌後2
    碼以黃色膠帶黏貼遮掩後，隨即駕駛上開機車，於民國97年
    5 月6 日凌晨1 時57分許，至臺北縣板橋市○○○路89巷4
    弄5 號前，見當時正駕駛機車返家之甲○○在該處停車，認
    有機可乘，旋持其所攜帶之塑膠玩具手槍1 枝，佯裝係具有
    殺傷力之真槍，指向甲○○，嚇令甲○○將身上財物交出，
    甲○○因不甘財物損失，雙手緊握隨身皮包朝後退卻，期能
    拖延時間待援，丙○○乃趨前伸手奪取甲○○之皮包，而與
    甲○○發生拉扯，於拉扯過程中，丙○○所攜帶之木棒1 枝
    掉落地面，丙○○竟從地面上拾起該木棒，持以接續揮打甲
    ○○，致甲○○受有左肩、左臂瘀腫等傷害（所涉傷害部分
    ，業據告訴人撤回告訴，詳下述），以此強暴手法，至使甲
    ○○不能抗拒，而鬆手讓丙○○取走該皮包（內有現金新臺
    幣《下同》1 萬5 千7 百元、NOKIA 牌行動電話1 支、天珠
    項鍊1 條、身分證、健保卡、機車駕駛執照、行車執照、強
    制汽車責任保險證、行天宮平安卡、身分證影本、健保卡影
    本各1 張），得手後逃逸，其所攜帶之塑膠玩具手槍1 枝遺
    落現場（惟未經扣案），甲○○皮包內之NOKIA 牌行動電話
    1 支則掉落在不詳處所。嗣丙○○將該皮包內之其他財物取
    出，現金花用一空，其餘財物均藏置在其位於臺北縣土城市
    ○○路○ 段249 巷25之2 號3 樓住處，該皮包1 個及所攜帶
    之木棒1 枝則丟棄在不詳處所。
二、丙○○另基於行使偽造私文書及意圖為自己不法所有之犯意
    ，於97年5 月9 日14時許，持上開強盜所得之甲○○身分證
    及健保卡，至設於臺北縣土城市○○路○ 段144 巷2 號「飛
    魚科技有限公司」，接續在如附表所示之文件上偽造「甲○
    ○」簽名合計3 枚，以偽造甲○○向台灣大哥大股份有限公
    司（下稱台灣大哥大公司）申請電信服務意思表示之私文書
    2 份，進而向不知情之店員交付而行使之，以此詐術，致使
    該店員陷於錯誤，誤以為係甲○○提出申請且承諾將來願意
    依約支付電信費用，而代理台灣大哥大公司無償交付NOKIA
    牌3500型之行動電話1 支及門號0000000000號SIM 卡1 枚，
    足以生損害於甲○○及台灣大哥大公司對於行動電話客戶管
    理之正確性。得手後，將其詐得之行動電話1 支（將SIM 卡
    取下），持至上址「南雅夜市」，以2 千元或2 千5 百元之
    對價，出售予不詳成年人，得款花用一空。嗣為警循線於97
    年5 月12日16時30分許，在臺北縣土城市○○路○ 段249 巷
    25號前獲丙○○，從其上址住處起出其強盜所得之甲○○身
    分證、健保卡、機車駕駛執照、行車執照、強制汽車責任保
    險證、行天宮平安卡、身分證影本、健保卡影本各1 張（均
    已發還甲○○）及其詐得之門號0000000000號SIM 卡1 枚，
    並扣得丙○○犯案時所穿著或攜帶之黑色外套1件、安全帽1
    頂、背包1個等物，始悉上情。
三、案經甲○○訴由臺北縣政府警察局海山分局報請臺灣板橋地
    方法院檢察署檢察官偵查起訴。
    理  由
壹、部據能力部分：
（一）被告於本院審理時辯稱其於警詢時有遭受警察刑求，始供
      稱當時有攜帶木棒，且係依警察之指示，於檢察官偵訊時
      始為相同之陳述云云。惟被告就本案犯罪主要情節，即於
      上揭時、地，有嚇令告訴人甲○○交出身上財物，並伸手
      奪取告訴人之皮包1 個後駕駛機車逃逸等情，自始至終均
      坦承不諱，警察為何會僅就其有無攜帶木棒乙節施以刑求
      ？殊難想像。況警察將被告移送臺灣板橋地方法院檢察署
      檢察官偵辦後，迭經檢察官及本院多次訊問，被告不曾表
      示有何遭受刑求情事，迄至本院最後審理期日，始提出刑
      求抗辯。參諸被告於97年5 月12日為警逮捕後，第一次警
      詢表明不接受夜間偵訊；嗣於同年6 月17日本院訊問時，
      表明行使緘默權，足認被告係具備通常智識程度，且深諳
      維護自己權利之成年人。倘被告確有遭受刑求，何以之前
      未曾向檢察官或本院陳明，遲至最後審理始提出？顯見所
      辯不實。復查無跡證足認檢、警有何使用強暴、脅迫、利
      誘、詐欺、疲勞訊問、違法羈押或其他不正之方法，其警
      詢、偵訊時之自白經與其他事證相互勾稽，亦堪認定屬實
      （詳下述），自有證據能力。
（二）按被告以外之人於審判外之言詞或書面陳述，除法律有規
      定者外，不得作為證據，刑事訴訟法第159 條第1 項定有
      明文。查證人即告訴人甲○○之警詢筆錄，為被告以外之
      人於審判外之言詞陳述紀錄，為傳聞證述，復查無得例外
      取得證據能力之規定，此部分應無證據能力，不得作為本
      案認定被告有罪之依據。次按被告以外之人於偵查中向檢
      察官所為之陳述，除顯有不可信之情況者外，得為證據，
      刑事訴訟法第159 條之1 第2 項定有明文。查證人甲○○
      之偵訊筆錄，為被告以外之人於偵查中向檢察官所為之陳
      述，且經甲○○具結在卷，合於法定要件，復查無「顯有
      不可信之情況」，乃傳聞證據之例外情形，此部分有證據
      能力。
（三）末按，被告以外之人於審判外之陳述，雖不符刑事訴訟法
      第159 條之1 至之4 之規定，而經當事人於審判程序同意
      作為證據，法院審酌該言詞陳述或書面陳述作成時之情況
      ，認為適當者，亦得為證據；當事人、代理人或辯護人於
      法院調查證據時，知有第159 條第1 項不得為證據之情形
      ，而未於言詞辯論終結前聲明異議者，視為有前項之同意
      ，亦據刑事訴訟法第159 條之5 規範明確。經查：除上揭
      供述證據外，本件被告、檢察官及辯護人於本院準備程序
      中均未就其他證據資料之證據能力提出爭執，且迄於言詞
      辯論終結前，亦未就本院所調查之其他證據資料主張有刑
      事訴訟法第159 條第1 項不得為證據之情形，應認均已同
      意其他證據資料得作為本案之證據。從而，以下所述之其
      他證據資料，縱有屬傳聞證據，且不符刑事訴訟法第159
      條之1 至之4 規定之情形者，業經本院審酌各該證據資料
      作成時之一切客觀情況，認均無不適當情事，而有證據能
      力，合先敘明。
貳、有罪部分：
一、加重強盜部分：
    訊據被告丙○○固坦承伊於上揭時、地，有持塑膠玩具手槍
    1 枝，嚇令告訴人甲○○交出身上財物，並伸手奪取告訴人
    之皮包1 個後駕駛機車逃逸等情不諱，惟矢口否認有何強盜
    犯行，辯稱：伊當時沒有攜帶使用木棒攻擊告訴人，僅有持
    塑膠玩具手槍嚇令告訴人交出財物，惟告訴人似乎識破該塑
    膠玩具槍係假槍，未順從伊之指示交出財物，而在拖延時間
    ，伊始動手奪取告訴人之皮包，於拉扯過程造成告訴人受傷
    ，伊並無毆打告訴人，所為應僅成立刑法第325 條第1 項之
    搶奪罪云云。經查：
（一）此部分事實，業據被告於警詢（見偵卷第11至16頁）及檢
      察官於97年5 月13日偵訊時自白在卷（見偵卷第63、64頁
      ），核與證人即告訴人甲○○於檢察官偵訊（見偵卷第77
      頁）及本院審理時之指訴情節（見本院卷第66至75頁）相
      符，且有被告犯案時所穿著或攜帶之黑色外套1 件、安全
      帽1 頂、背包1 個等物扣案可資佐證，並有贓物認領保管
      單、機車買賣合約、車籍查詢資料各1 紙（見偵卷第38至
      40頁）、臺北縣立醫院診斷證明書1 紙（見偵卷第79頁）
      、該院97年7 月23日北縣醫歷字第0970006398號函附之病
      歷摘要表及相關病歷資料（見本院卷第43至50頁）、傷勢
      照片2 幀（見偵卷第50頁）、現場監視錄影光碟1 片及翻
      拍照片10幀（見偵卷第51至55頁）、查獲後拍攝之採證及
      贓證物照片9 幀（見偵卷第56至60頁）附卷可稽，足認被
      告之上揭自白與事實相合，事證至為明確。
（二）被告雖以前詞置辦，惟查：告訴人甲○○證稱被告當時確
      有持長約15至20公分之木棒1 枝向伊揮打，並當庭描繪該
      木棒之外形1 紙附卷（見本院卷第85頁）。參以告訴人於
      案發後已與被告成立和解，於本院審理時當庭表示希望給
      予被告自新之機會，並撤回對於被告之傷害告訴（見本院
      卷第75頁），衡情應無設詞誣陷被告之虞，所為證述自屬
      可採。而告訴人主觀上認為該木棒係屬「短的球棒」，亦
      據其證稱明確，是其於警、偵訊時以「球棒」稱之，洵無
      礙證詞之可信度。徵諸告訴人之病歷資料及傷勢照片，其
      左肩、左臂均有大片之瘀青紅腫，顯非被告所辯之單純拉
      扯所造成，且告訴人於送醫急診時，亦主訴係被搶遭人用
      硬物打，在在顯示其上揭證述真實不虛。另經本院當庭勘
      驗現場監視錄影光碟1 片，結果略以：錄影畫面中有1 名
      男子朝1 名女子逼進，女子後退，嗣男子從地面上拾起原
      不在畫面上之某物（因影片清晰度不足，無從辨識該物）
      敲擊女子，男子於取得女子之物後，騎機車離去等情，有
      本院審判筆錄可稽（見本院卷第68頁）。是被告所辯伊係
      於拉扯過程造成告訴人受傷，並無毆打告訴人云云，顯然
      說謊。嗣被告於本院進行勘驗後，改口辯稱：伊當時係持
      塑膠玩具槍毆打告訴人云云（見本院卷第77頁），惟依被
      告所供，該玩具槍僅係塑膠材質，顯係作為虛張聲勢恫嚇
      告訴人之用，且被告於出手奪取告訴人之財物前，因拉該
      槍滑套致槍身裂開損壞（見偵卷第13頁），衡諸一般常情
      ，該塑膠槍當時既已損壞，依該槍之脆弱程度，攻擊力與
      被告徒手攻擊無異，何需大費周章從地面上拾起持以近身
      攻擊告訴人？堪認被告當時所拾起之物，絕非不具殺傷力
      之塑膠玩具槍，而係質地堅硬、告訴人所指長約15至20公
      分之木棒1 枝無疑。又該木棒原不在錄影畫面中，嗣於被
      告與告訴人拉扯之際突然出現，顯係被告所攜帶、於拉扯
      過程中掉落地面甚灼。再者，被告先係持假槍嚇令告訴人
      將身上財物交出，繼之與告訴人發生拉扯，嗣持木棒揮打
      告訴人，告訴人始鬆手任令其取走財物，衡酌其情節，已
      非趁告訴人不及防備之搶奪犯罪態樣，而係以拉扯及持木
      棒毆打之強暴手法，至使告訴人不能抗拒之強盜行為。此
      觀告訴人到庭所證：被告拿東西揮我，我還沒有放手，是
      被告硬把皮包拉走的。…（問：妳剛說被告打妳時妳才放
      手，是否如此？）是，因為我已經會痛，被告這時候也有
      硬搶等語（見本院卷第73、74頁），甚為明確。
（三）綜上所述，此部分事證已臻明確，被告犯行洵堪認定。
二、偽造文書及詐欺部分：
    此部分事實，迭據被告於警詢、偵訊及本院審理時坦承不諱
    ，核與告訴人甲○○指訴之情節相符，並有如附表所示之文
    件影本各1 份附卷可稽，足認被告之自白與事實相符。事證
    甚明，被告犯行均堪認定。
三、按刑法第321 條第1 項第2 款所謂「兇器」，其種類並無限
    制，凡客觀上足對人之生命、身體、安全構成威脅，具有危
    險性之器具皆屬之，最高法院79年台上字第5253號判例意旨
    可資參照。本案被告持以實施強盜行為之木棒1 枝，雖未扣
    案，惟既經被告持以攻擊告訴人，致告訴人受有左肩、左臂
    瘀腫等傷害，客觀上顯然足以對人之生命、身體、安全構成
    威脅，具有危險性，自屬兇器無疑。是核被告所為，係犯刑
    法第330 條第1 項之攜帶兇器加重強盜罪、同法第216 條、
    第210 條之行使偽造私文書罪、同法第339 條第1 項之詐欺
    取財罪。被告在如附表所示之文件上偽造「甲○○」署押之
    行為，為偽造私文書之部分行為；而偽造私文書之行為復為
    行使之高度行為所吸收，均不另論罪。又被告冒用「甲○○
    」之名義，以1 個行使偽造私文書之詐術行為，詐得行動電
    話1 支及SIM 卡1 枚，同時觸犯行使偽造私文書罪、詐欺取
    財罪，為想像競合犯，應依刑法第55條規定，從一重之行使
    偽造私文書罪處斷。起訴書認此部分應分論併罰，尚有未洽
    。所犯上開加重強盜、行使偽造私文書二罪，犯意各別，行
    為互殊，應予分論併罰。爰審酌被告不思以正當途徑得財，
    竟悍然實施本案加重強盜行為，對於告訴人之危害甚鉅，進
    而持強盜所得之告訴人證件，冒名申請行動電話牟利，惡性
    非輕，惟念其年紀尚輕，前無任何犯罪科刑紀錄，有臺灣高
    等法院被告前案紀錄表在卷可考，素行非劣，自為警查獲後
    ，對於主要犯罪情節均坦承不諱，嗣與告訴人成立和解，已
    由家人代為返還其強盜所得之天珠項鏈並賠償損害，有失物
    歸還及和解書各1 份在卷可憑（見本院卷第22、60頁），告
    訴人並當庭表示希望給予被告自新之機會等一切情狀，分別
    量處如主文所示之刑，並定其應執行刑，以示懲儆。被告在
    如附表所示文件上偽簽「甲○○」簽名合計3 枚，為本案被
    告所偽造之署押，不問屬於犯人與否，均應依刑法第219 條
    規定宣告沒收。至於扣案之黑色外套1 件、安全帽1 頂、背
    包1 個，固係被告犯案時所穿著或攜帶之物，惟屬日常生活
    所需之物，洵非專供犯罪之用，與本案犯罪之關連性亦非甚
    為密切，經本院斟酌上情，認無沒收之必要，爰不予宣告沒
    收，附此敘明。
參、公訴不受理部分：
一、公訴意旨另以：上揭被告持木棒毆打告訴人甲○○，致告訴
    人受有左肩、左臂瘀腫等傷害，因認被告此部分尚涉犯刑法
    第277 條第1 項之傷害罪嫌。
二、按告訴乃論之罪，告訴人於第一審辯論終結前得撤回其告訴
    ；又告訴經撤回者，應諭知不受理之判決刑事訴訟法第238
    條第1 項、第303 條第3 款分別定有明文。
三、查本件告訴人甲○○申告被告傷害案件，檢察官提起公訴，
    認被告此部分係涉犯刑法第277 條第1 項之傷害罪嫌，依同
    法第287 條之規定，須告訴乃論。茲據告訴人於本院審理時
    ，當庭撤回對於被告之告訴，有本院審判筆錄可稽（見本院
    卷第75頁）。揆諸前開說明，此部分應逕為不受理判決之諭
    知。
據上論斷，應依刑事訴訟法第299 條第1 項前段、第303 條第3
款，刑法第330 條第1 項、第216 條、第210 條、第339 條第1
項、第55條、第51條第5 款、第219 條，刑法施行法第1 條之1
，判決如主文。
本案經檢察官謝岳龍到庭執行職務。
中    華    民    國    97    年    10    月    2     日
                  刑事第十二庭  審判長法  官  陳鴻清
                                      法  官  劉安榕
                                      法  官  朱嘉川
以上正本證明與原本無異。
如不服本判決應於送達後10日內向本院提出上訴狀（應敘明具體
理由，並附繕本）。
                                書記官  陳聖儒
中    華    民    國    97    年    10    月    3     日
附錄本案論罪科刑法條全文：
中華民國刑法第330條
犯強盜罪而有第321 條第1 項各款情形之一者，處7 年以上有期
徒刑。
前項之未遂犯罰之。
中華民國刑法第210條
偽造、變造私文書，足以生損害於公眾或他人者，處5 年以下有
期徒刑。
中華民國刑法第216條
行使第210 條至第215 條之文書者，依偽造、變造文書或登載不
實事項或使登載不實事項之規定處斷。
中華民國刑法第339條
意圖為自己或第三人不法之所有，以詐術使人將本人或第三人之
物交付者，處5 年以下有期徒刑、拘役或科或併科1 千元以下罰
金。
以前項方法得財產上不法之利益或使第三人得之者，亦同。
前二項之未遂犯罰之。
附表：
┌──┬──────────┬───────┬─────────┬─────────┐
│編號│  文          件    │  欄     位   │  偽造之署押      │文件影本附於97年度│
│    │                    │              │                  │偵字第15106 號卷之│
│    │                    │              │                  │頁數              │
├──┼──────────┼───────┼─────────┼─────────┤
│一  │台灣大哥大行動通信網│申請人簽章欄  │「甲○○」簽名1 枚│第42頁            │
│    │路業務服務申請書    │              │                  │                  │
├──┼──────────┼───────┼─────────┼─────────┤
│二  │號碼可攜／新申裝專案│立同意書簽章欄│「甲○○」簽名2 枚│第43頁            │
│    │同意書              │              │                  │                  │
├──┼──────────┴───────┼─────────┴─────────┤
│    │      合                計          │「甲○○」簽名3 枚                    │
└──┴──────────────────┴───────────────────┘


司法院資訊處製作；財團法人民間司法改革基金會備份。
